【裁判字號】    99,交上易,131
【裁判日期】    990226
【裁判案由】    業務過失傷害
【裁判全文】
臺灣高等法院臺中分院刑事判決       99年度交上易字第131號
上  訴  人  臺灣臺中地方法院檢察署檢察官
被      告  丙○○原名劉坤志.
上列上訴人因被告業務過失傷害案件，不服臺灣臺中地方法院98
年度交易字第504 號，中華民國98年11月19日第一審判決（起訴
案號：臺灣臺中地方法院檢察署98年度調偵字第299 號），提起
上訴，本院判決如下：
    主  文
原判決撤銷。
丙○○從事業務之人，因業務上之過失傷害人，處有期徒刑參月
，如易科罰金，以新臺幣壹仟元折算壹日。
    事  實
一、丙○○（原名劉坤志）係泰衍企業有限公司（下稱泰衍公司
    ）聘僱之貨車司機，以駕駛貨車載運公司貨品輸送為其工作
    內容，為從事駕駛業務之人。丙○○於民國（下同）97年5
    月19日18時50分許，駕駛登記為泰衍公司所有，車牌號碼6U
    -528號之自用大貨車，沿速限為每小時50公里之臺中縣烏日
    鄉○○路由南往北方向行駛，迄行至該路段與臺中縣烏日鄉
    ○○路○段之交叉路口時，其本應注意行車速度，應依標誌
    或標線之規定，不得超速行使，無速限標誌或標線者，行車
    時速不得超過50公里；且行駛當時應注意車前狀況，並隨時
    採取必要之安全措施；而依當時天候雨，光線為夜間有照明
    ，路面鋪設柏油且濕潤、無缺陷、無障礙物等情形，視線、
    路況尚屬良好，丙○○本人亦意識清楚，所駕車輛機件復屬
    正常，並無不能注意之情事，竟疏未注意前方車輛動態，且
    貿然以時速約55公里之速度超速疾駛；適有乙○○駕駛車牌
    號碼ML-4485號自用小客車，沿臺中縣烏日鄉○○路○段由東
    往西方向行駛至該交叉路口欲橫越榮和路時，其自用小客車
    之前車頭即因閃避不及，而於交叉路口內撞擊丙○○所駕駛
    上開自用大貨車之右側車身，該自用大貨車並因車速過快，
    乃續往前滑行過交叉路口後始行煞停；乙○○因此撞擊而受
    有頭部外傷、胸部挫傷、頸背部挫傷、右髖及大腿挫傷、左
    肩及脅肋挫傷與頭部挫傷等傷害。嗣丙○○於車禍後即停留
    在現場，且在有偵查權限之警察機關尚未發覺犯罪前，主動
    向據報前來處理，有偵辦犯罪職務之臺中縣警察局烏日分局
    五光派出所警員徐玉成坦承肇事，並自願接受裁判。
二、案經乙○○訴由臺中縣警察局烏日分局報請臺灣臺中地方法
    院檢察署檢察官偵查起訴。
    理  由
一、按被告以外之人（包括證人、鑑定人、告訴人、被害人及共
    同被告等）於審判外之陳述雖不符刑事訴訟法第159條之1至
    之4等4條之規定，而經當事人於審判程序同意作為證據，法
    院審酌該言詞陳述或書面陳述作成時之情況，認為適當者，
    亦得為證據；當事人、代理人或辯護人於法院調查證據時，
    知有刑事訴訟法第159條第1項不得為證據之情形，而未於言
    詞辯論終結前聲明異議者，視為有前項之同意，同法第159
    條之5定有明文。本件被告於原審表示就告訴人乙○○於警
    詢及偵查中之言詞陳述內容並無異見，且同意作為證據（見
    原審卷第32頁反面），於本院亦未採爭執，本院審酌告訴人
    乙○○此等陳述作成時之客觀狀況，並無任何遭不當施壓或
    干擾，亦未有事證顯示其有遭受不當取供之情形，因認以之
    作為本案之證據亦屬適當，依上開刑事訴訟法第159條之5第
    1項之規定，自得作為證據使用。
二、上開犯罪事實，業據被告丙○○於原審及本院均坦承不諱，
    經查：
  (一)被告所供情節，核與告訴人乙○○於警詢及偵查中所指訴其
    因本件車禍受傷之情節相互合致（見警卷第4至5頁；偵字偵
    查卷第8至9頁、第24至25頁），並有道路交通事故現場圖及
    道路交通事故調查報告表(一)(二)、車籍查詢－基本資料詳細畫
    面與肇事現場及車輛照片等件附卷可稽（見警卷第8至10頁
    、第16至19頁；偵字偵查卷第4至5頁；原審卷第12至16頁）
    。而告訴人乙○○因本件車禍，致受有如犯罪事實欄所載之
    前揭傷勢，亦有惠民中醫診所與中山醫學大學附設醫院診斷
    證明書存卷可參（見警卷第11、12頁）。又按行車速度，依
    速限標誌或標線之規定，無速限標誌或標線者，應依下列規
    定：「一行車時速不得超過50公里．．．」；另汽車行駛時
    ，駕駛人應注意車前狀況，並隨時採取必要之安全措施，道
    路交通安全規則第93條第1項第1款及第94條第3項均分別定
    有明文，被告既領有駕駛執照，對上開規定，自應知之甚詳
    ，並為被告應行注意之事項；而本件車禍發生當時，現場係
    天候雨，光線為夜間有照明，路面鋪設柏油，且濕潤、無缺
    陷、無障礙物等情，為前開道路交通事故調查表(一)所明載，
    被告自承其意識清楚，所駕車輛機件正常，並無不能注意之
    情事，詎其竟疏未注意車前狀況，並貿然以時速約55公里之
    速度超速行駛（依上揭道路交通事故調查表之記載，該路段
    速限為時速50公里），其駕車行為違反上開行車規定，自有
    過失，甚為明確。另告訴人因本件車禍受有頭部外傷、胸部
    挫傷、頸背部挫傷、右髖及大腿挫傷、左肩及脅肋挫傷與頭
    部挫傷等傷害，已見前述，被告之過失駕駛行為與告訴人乙
    ○○之傷害結果間，具有相當因果關係，亦足認定。
  (二)被告雖於原審陳稱：本件係告訴人闖紅燈行使，伊閃避不及
    ，始會肇事，告訴人就事故之發生應與有過失云云，惟本件
    肇事路段即臺中縣烏日鄉○○路與三榮路2段交叉路口，為
    四岔路之十字路口，設有時相輪放式之號誌管制，此有前揭
    道路交通事故現場圖在卷足憑。本件發生車禍之四岔路口既
    係各垂直路段依序為綠燈號誌，被告與告訴人乙○○由不同
    方向、道路行駛至該交岔路口，則其2人必定至少有1人未依
    循號誌指示，貿然超越停止線欲穿越路口前行之情，自堪予
    認定。被告雖迭稱其係遵循綠燈之號誌，始穿越交叉路口前
    行，而直指告訴人有駕車闖越紅燈行駛之違規；然本件車禍
    既係被告與告訴人駕駛之車輛相互碰撞，渠二人在本件交通
    事故之利害關係適屬正相對立面，被告為迴護自身利益，隱
    晦自己之過失程度，試圖減輕其肇事責任，所為供詞難免有
    所失真，而欲令告訴人乙○○共同承擔車禍責任，是單憑被
    告之供詞，當不得據為告訴人乙○○亦與有過失之憑佐，其
    理已明。另檢察官將本件送臺灣省臺中縣車輛行車事故委員
    會鑑定肇事原因之結果，亦認：肇事地段設有號誌管制，應
    有一方當事人違反號誌指示闖紅燈駛入交叉路口，本會委員
    無法明確認定何方違反號誌指示闖紅燈行駛，未便鑑定，有
    該會98 年5月6日中縣鑑字第0985501168號回函在卷足憑（
    見偵字偵查卷第21頁）；經原審再送臺灣省車輛行車事故覆
    議委員會鑑定之結果，仍認：「因雙方當事人均稱行向為綠
    燈，且依據現有調查稽證資料無法確認孰車闖紅燈行駛，致
    本案因涉及號誌問題，本會未便遽予明確覆議」，亦有該會
    98年10月12日覆議字第0986203746號回函可佐（見原審卷第
    26頁），前揭二鑑定意見既均未具體認定當時號誌之燈號為
    何，自亦不得作為認定被告或告訴人乙○○何人有違反號誌
    行駛之憑證，本件當不得遽行推斷被告或告訴人乙○○有闖
    紅燈行駛之違規情狀，應併敘明，綜此，本件事證已臻明確
    ，被告犯行洵堪認定，應依法論科。
三、按刑法上所謂業務，係指個人基於其社會地位繼續反覆所執
    行之事務，其主要部分之業務固不待論，即為完成主要業務
    所附隨之準備工作與輔助事務，亦應包括在內（最高法院71
    年台上字第1550號判例參照）。本件被告於車禍事故發生之
    當時，係領有職業大貨車駕照，並受泰衍公司聘僱為貨車司
    機，以駕駛貨車載運公司貨品輸送為業，已經被告供述在案
    （見警卷第2至3頁反面），並有前揭道路交通事故調查報告
    表(二)駕駛執照種類欄之記載可憑（見警卷第10頁），被告駕
    駛上開自用大貨車而在道路上行駛，反覆執行此等事務，自
    屬以駕駛為業務之人。是核被告所為，應係犯刑法第284條
    第2項前段之業務過失傷害罪。被告於車禍發生後滯留在現
    場，且向前來現場處理之臺中縣警察局烏日分局五光派出所
    警員徐玉成坦承肇事，自願接受裁判等情，此有臺中縣警察
    局霧峰分局交通分隊道路交通事故肇事人自首情形紀錄表及
    前開道路交通事故調查報告表(二)載明被告肇事後並未逃逸之
    情可憑（見偵字偵查卷第10頁；調偵字偵查卷第7頁），被
    告係對於未發覺之罪自首而受裁判，自得依刑法第62條前段
    之規定予以減輕其刑。
四、原判決認被告罪證明確而予科刑，固非無見，惟查：據卷內
    肇事現場及車輛照片，告訴人所駕駛之自小客車，車頭零件
    碎裂，散落一地，可見當時撞擊力道強大，足徵被告當時車
    速很快，且被告為從事業務之人，負有較一般人更高之注意
    義務，竟於行經行車管制號誌交岔路口，未充分注意車前狀
    況，超速行駛，致與告訴人所駕駛之車輛發生車禍而肇事，
    並造成告訴人受有頭部外傷、胸部挫傷、頸背部挫傷、右髖
    及大腿挫傷、左肩及脅肋挫傷與頭部挫傷等傷害，所受之傷
    害極為嚴重，且被告事後未對告訴人為任何賠償或道歉，原
    審處以拘役55日，量刑失之過輕，即有未當。檢察官上訴據
    此指摘原審判決不當，其上訴有理由。原判決既有上述可議
    之處，自無可維持，應由本院將原判決撤銷改判。爰審酌被
    告前未曾因故意犯罪受有期徒刑以上刑之宣告，素行尚佳，
    有臺灣高等法院被告前案紀錄表可查，其於本件車禍之過失
    程度，告訴人乙○○之受傷狀況非輕，被告肇事後迄今尚未
    能與告訴人達成和解，以金錢稍事彌補其因本件車禍所受身
    心之損害，暨被告犯後終能坦認自己確有過失之犯罪後態度
    等一切情形，量處如主文第2項所示之刑，並諭知易科罰金
    之折算標準。至於被告前雖未曾受有期徒刑以上刑之宣告，
    素行尚佳；然本院衡諸被告與告訴人雙方終究未能達成和解
    ，倘未予以被告一定之刑罰處遇，恐難收預防犯罪與懲儆之
    效，是本件尚乏對被告所宣告之刑罰有何以暫不執行為適當
    之情形，爰不併予宣告緩刑，附予敘明。
據上論斷，應依刑事訴訟法第369條第1項前段、第364條、第299
條第1項前段，刑法第284條第2項前段、第62條前段、第41條第1
項前段，刑法施行法第1條之1第1項、第2項前段，判決如主文。
本案經檢察官甲○○到庭執行職務。
中    華    民    國    99    年    2     月    26    日
            刑事第七庭   審判長法  官 林  榮  龍
                               法  官 李  秋  娟
                               法  官 江  錫  麟
以上正本證明與原本無異。
不得上訴。
                               書記官 鄧  智  惠
中    華    民    國    99    年    2     月    26    日
附錄本案論罪科刑法條：
刑法第284條：
  因過失傷害人者，處6月以下有期徒刑、拘役或5百元以下罰金
  ，致重傷者，處1年以下有期徒刑、拘役或5百元以下罰金。
  從事業務之人，因業務上之過失傷害人者，處1年以下有期徒
  刑、拘役或1千元以下罰金，致重傷者，處3年以下有期徒刑、
  拘役或2千元以下罰金。

司法院資訊處製作；財團法人民間司法改革基金會備份。
